臺灣高等法院臺南分院民事裁定　94年度抗字第441號
抗　告　人　丙○○
　　　　　　甲○○
上列抗告人因債權人台南區中小企業銀行股份有限公司開元分公
司與債務人乙○○、陳林美惠間給付借款強制執行事件，對於中
華民國94年8月4日台灣台南地方法院93年度執字第14830號駁回
聲明異議之裁定提起抗告，本院裁定如下：
    主  文
抗告駁回。
抗告程序費用由抗告人負擔。
    理  由
一、按「不動產所有人，設定抵押權後，於同一不動產上，得設
　　定地上權及其他權利，但其抵押權不因此而受影響。」，民
　  法第八百六十六條定有明文。又「債務人於抵押權設定後，
    倘於抵押物上與第三人設定地上權或其他使用收益之權利（
　　例如租賃權），在抵押權人聲請拍賣抵押物時，發生無人應
　  買或出價不足清償抵押債權之情形，執行法院自得除去該項
    權利而為拍賣，此乃因抵押權為物權，經登記而生公示之效
    力，在登記後就抵押物取得地上權或其他使用收益之權利者
　　，自不得使登記在先之抵押權受其影響。」，此有司法院院
　  字第一四四六號、釋字第三０四號解釋意旨可資參照。
二、本件聲明異議及抗告意旨略以：抗告人甲○○、丙○○之不
    定期租賃權係在系爭抵押權設定日民國（下同）88年4月14
    日之前，是原審除去抗告人之租賃權不合民法第八百六十六
    條之規定，應予撤銷。況抗告人之租賃權對於債權人之抵押
    權何以會有不利影響，原裁定亦未具體說明（倘租賃權存在
    則拍定人可坐享租金收益，反可能刺激投標意願）。再則舉
    凡強制執行案件只要產權清楚，因租賃權存在而不點交之案
    例，每每於拍賣中屢創投標人搶標之佳績從不間斷，反創出
    雙贏局面。益見其將抗告人租賃權除去實不合於民法第八百
    六十六條規定，且本件債權人就其要件並未舉證以實其說。
    次按抗告人於75、85年間所為者係不定期租賃契約，原審以
    92年間另附屬之公證契約認定前契約期滿消滅，於法不合。
    又原審裁示該租賃契約因對價金之受償有影響，該租賃契約
    對於抵押權人不生效力，依法以無租賃狀態逕予執行，此又
    有違民法第四百二十五條規定。再依強制執行法第五十一條
    ，其所規範者為查封後之行為，而本件實施查封日期為93年
    5月6日，租賃契約已於查封前經公證，顯然債權人聲請排除
    租賃權於法不合。且抗告人於查封前即有權占有系爭建物，
    更非債務人，債權人此舉亦不符強制執行法第九十九條規定
    。原裁定竟排除上開租賃關係，顯有違誤，抗告人為此向原
    執行法院聲明異議，竟遭該院裁定駁回，洵有未洽，為此提
    起抗告，請求廢棄原裁定云云。
三、經查：本件執行債權人即相對人台南區中小企業銀行股份有
    限公司開元分公司以台灣台南地方法院92年度重訴字第379
    號民事判決暨其確定證明書為執行名義，請求原執行法院執
    行拍賣債務人乙○○、陳林美惠等二人分別所有之坐落：
    台南市○區○○段222、222-1地號土地，暨其上467建號建
    物（門牌號碼為：台南市○○路313巷33弄1號，即原審拍賣
    公告附表所示之甲標）、台南市○區○○段223、226、22
    7、228、229地號土地，暨（除223地號土地係空地，為債務
    人乙○○所有外）其上968建號建物及債務人乙○○所有之
    240建號建物（門牌號碼分別為：台南市○○路313巷27號及
    同巷29、31號，同上開附表所示之乙標）等不動產，經原審
    法院以93年度執字第14830號受理執行在案。按上開房地係
    於88年4月16日，前經債務人乙○○即福星汽車配件廠、陳
    林美惠共同設定新台幣（下同）二千四百萬元之第一順位本
    金最高限額抵押權予相對人在案。而上開33弄1號及29、31
    號建物，經債務人乙○○於92年7月23日出租予抗告人丙○
    ○，租期均自92年7月23日起至102年7月22日止；另上開27
    號建物乙棟，亦經債務人陳林美惠於92年7月23日出租予抗
    告人甲○○，租期自92年7月23日起至102年7月22日止，上
    開租賃契約並於92年7月23日經台灣台南地方法院公證處公
    證在案各情，有抗告人提出之租賃契約書及公證書各三份在
    卷（原審卷第103頁至第107頁、第112頁至第114頁），核與
    原審法院於93年5月18日現場查封時債務人乙○○、陳林美
    惠所述內容，互核相符，此有執行筆錄（原審卷第48頁、第
    49頁）記載足按，上開33弄1號及27、29、31號建物係於92
    年7月23日分別出租與抗告人丙○○及甲○○之事實，應堪
    認定。
四、原審法院於93年11月19日就上開房地進行第一次拍賣，其中
    上開甲標即台南市○區○○段222、222-1地號土地，暨其上
    467建號建物（台南市○○路313巷33弄1號）及乙標台南市
    ○區○○段223（空地，債務人乙○○所有）、226、227、
    228、229地號土地，暨地上968建號建物及債務人乙○○所
    有之240建號建物（台南市○○路313巷27號及同巷29、31號
    ）合併拍賣，其中甲標最低拍賣價額為八百四十四萬元，乙
    標之土地建物合併拍賣最低拍賣價額則為一千二百八十一萬
    元，合計二千一百二十五萬元，因無人應買而宣告流標，需
    再進行第二次減價拍賣（約酌減百分之二十，減價後金額約
    為一千七百萬元），此有拍賣公告及拍賣筆錄各一份在卷可
    憑。按相對人聲請執行債務人乙○○、陳林美惠連帶債務為
    本金一千七百萬元、一百六十六萬五千四百零三元，又
    上開本金至94年8月4日止之利息經計算為二百二十五萬八
    千一百四十三元、二十三萬六千五百一十六元；違約金部
    分則有三十八萬四千七百七十元、三萬九千四百六十二
    元，總計二千一百五十八萬四千二百九十四元，顯已逾原定
    第一次最低拍賣價額（第二次拍賣底價約一千七百萬元），
    足認系爭建物租賃權之存在，顯已影響抵押權之實行，原審
    法院因依相對人之聲請，依前揭司法院解釋意旨，以執行命
    令除去抗告人對系爭建物之租賃權，並以裁定駁回抗告人之
    異議，於法洵無違誤。
四、抗告意旨雖稱：上開建物業經抗告人分別自75年、85年間開
    始承租，92年間經公證之租約僅為附屬之契約，相對人不得
    請求除去租賃關係云云。惟查：
　(一)依抗告人於原審法院提出之三份租賃契約書以觀，抗告人丙
　  ○○、甲○○之租賃期間均自92年7月23日起至102年7月22
    日止，足徵上開租賃契約均成立於相對人抵押權設定（88年
    4月16日）之後，核與原審法院現場查封時債務人乙○○、
    陳林美惠供述相符，抗告人辯稱渠等事實上自75年、85年間
    即分別承租系爭建物，並未舉證以實其說，空言主張92年間
    經公證之租約係附屬之契約，並無依據，殊難採信。
　(二)況查，抗告人甲○○於90年1月5日曾就系爭29、31號建物與
　  債務人乙○○簽立房屋使用借貸合約書，約定由債務人乙○
    ○將上開建物無條件借予抗告人甲○○使用，借用期間自90
    年1月5日至95年1月4日止；另抗告人丙○○則於91年5月6日
    以第三人福倫有限公司名義向債務人乙○○借用系爭33弄1
    號建物，借用期間自91年5月6日至96年5月5日止，此有相對
    人提出之房屋使用借貸合約書影本三紙附於原審卷可稽（原
    審卷108頁至第111頁、第115頁至第116頁）。抗告人既主張
    於75年、85年間即向債務人分別承租系爭建物，倘若係屬真
    正，系爭建物應由抗告人占有使用，衡情抗告人甲○○、丙
    ○○應無於90年1月5日、91年5月6日再向債務人乙○○借用
    系爭房屋之理，抗告人所辯，與常情不符，洵不足採。
五、綜上所述，抗告人承租系爭建物（時間為92年7月23日），
    既在相對人抵押權設定（時間為88年4月16日）之後，而系
    爭建物及土地第一次拍賣，並無人應買，業見上述，顯見此
    項承租權之存在，業已影響登記在先之系爭抵押權之實行。
    從而，原審法院依相對人之聲請，以命令除去抗告人丙○○
    、甲○○就上開抵押建物之租賃權，並以裁定駁回其異議，
    於法洵屬有據，抗告人猶執陳詞，指摘原裁定為不當，求為
    廢棄，非有理由，應予駁回。
據上論結，本件抗告為無理由，爰依強制執行法第三十條之一，
民事訴訟法第四百九十五條之一第一項、第四百四十九條第一項
、第九十五條、第七十八條、第八十五條第一項前段，裁定如主
文。
中　　華　　民　　國　　94　　年　  10　　月　　19    日
                  民事第三庭　　審判長法　官  陳光秀
　　　　　　　　　　　      　　　　　法　官  徐宏志
　　　　　　　　　　　      　　　　　法　官  曾平杉
上為正本係照原本作成。
如不服本裁定，僅得於收受本裁定正本送達後10日內以適用法規
顯有錯誤為理由，向本院提出再抗告狀（須附繕本一份及繳納再
抗告裁判費新台幣1千元)，並經本院許可後始可再抗告於最高法
院。
中　　華　　民　　國　　94　　年　  10　  月　　20    日
                                      書記官  葉秀珍
【附記】
民事訴訟法第495條之1第2項準用同法第466條之1第1、2項規定
：
I對於第二審判決上訴，上訴人應委任律師為訴訟代理人。但上
　訴人或其法定代理人具有律師資格者，不在此限。
II上訴人之配偶、三親等內之血親、二親等內之姻親，或上訴人
　為法人、中央或地方機關時，其所屬專任人員具有律師資格並
  經法院認為適當者，亦得為第三審訴訟代理人。
                                                K
